臺灣屏東地方法院刑事判決　　　　　　　99年度交訴字第71號
公　訴　人　臺灣屏東地方法院檢察署檢察官
被　　　告　黃上慶
選任辯護人　周元培律師
上列被告因過失致死等案件，經檢察官提起公訴（98年度偵字第
8226號），本院判決如下：
    主  文
黃上慶因過失致人於死，處有期徒刑玖月；又駕駛動力交通工具
肇事，致人死亡而逃逸，處有期徒刑拾壹月。應執行有期徒刑壹
年陸月。
    事  實
一、黃上慶因其欲前往屏東縣車城鄉某友人處，遂自其位於屏東
    縣恆春鎮○○路之住處駕駛車牌號碼D2-1496 號自用小貨車
    ，沿屏東縣恆春鎮○○路○ 段（即台26線）由南向北往車城
    方向行駛，於民國98年7 月30日夜間11時29分許，行經該路
    段約17.2公里處之內側快車道，適黃正雄飲酒後於上開時間
    前某時許，騎乘車牌號碼H8M-835 號重型機車，因不明原因
    擦撞安全島後受傷倒臥於上開地點，而為共乘機車行經該處
    之陳柏元、林慧君，及駕車行經該處之林育如所發現而停於
    該處路旁協助處理，由陳柏元、林慧君撥打電話報警處理，
    林育如則更換穿醒目之紅色外套，站立於該處外側快車道與
    慢車道處中間提醒後方來車注意。詎黃上慶行經該處內側快
    車道，本應注意道路發生臨時障礙時，應減速慢行，作隨時
    停車之準備，並應注意車前狀況，隨時採取必要之安全措施
    ，而依當時天候晴、夜間有照明、道路為柏油路面且乾燥、
    無缺陷、視距良好等情，並無不能注意之情事，竟疏未注意
    其車前該路段已有黃正雄倒臥該處而生道路障礙，並有林育
    如站立於該處外側快車道與慢車道中間提醒來車之情，而未
    有任何減速慢行或採取必要之安全措施行為，仍駕駛其所有
    之上開貨車維持原行車速度、路線繼續行駛，而輾壓倒臥上
    開地點之黃正雄，該貨車右前輪工字樑三角架並直接撞擊黃
    正雄之頭部，致其受有頭部外傷併開放性頭骨骨折及重度腦
    損傷之傷害，導致其中樞神經衰竭而當場死亡。詎黃上慶駕
    駛上開貨車肇事，致黃正雄死亡後，竟另基於肇事逃逸之犯
    意，未停車下車查看，亦未停留現場等待警方處理，或施以
    必要之救護，繼續駕駛上開車輛往車城方向行駛，逃離現場
    。嗣警依目擊肇事經過之陳柏元、林慧君記錄之車牌號碼循
    線追查，始查悉上情。
二、案經屏東縣政府警察局東港分局報告，及黃正雄之妻梁書晴
    、胞姊黃淑娟訴由臺灣屏東地方法院檢察署檢察官，及同檢
    察官相驗後自動檢舉偵查起訴。
    理  由
壹、證據能力
一、被告以外之人於審判外之言詞或書面陳述，除法律有規定者
    外，不得作為證據；無證據能力、未經合法調查之證據，不
    得作為判斷之依據，刑事訴訟法第155 條第2 項、第159 條
    第1 項定有明文。經查證人林慧君、林育如於警詢中之陳述
    ，屬被告以外之人於審判外之陳述，被告及其辯護人既已否
    認該陳述之證據能力（見本院卷第20頁反面），且查上開證
    人之警詢證述與渠等於偵訊及本院審理時之證述，尚屬一致
    ，而公訴人復未釋明該陳述具備刑事訴訟法第159 條之2 、
    之3 、之4 所定例外具有證據能力之情形，揆之前揭法律規
    定，證人林慧君、林育如於警詢中之陳述，無證據能力，不
    得作為判斷之依據。
二、被告以外之人於審判外之陳述，雖不符同法第159 條之1 至
    之4 之規定，而經當事人於審判程序同意作為證據，法院審
    酌該言詞陳述或書面陳述作成時之情況，認為適當者，亦得
    為證據；又當事人、代理人或辯護人於法院調查證據時，知
    有第159 條第1 項不得作為證據之情形，而未於言詞辯論終
    結前聲明異議者，視為有前項之同意，同法第159 條之5 亦
    定有明文。查本院其餘資以認定本案而具傳聞性質之證據，
    當事人及其辯護人均知有第159 條第1 項不得為證據之情形
    ，且迄言詞辯論終結前均未聲明異議，依上揭法條規定，視
    為同意作為證據，復經本院審酌上開或書面陳述之作成情況
    ，核無違法取證或其他瑕疵，認為以之作為證據為適當，洵
    據證據能力，且均經依法踐行調查證據程序，自得為判斷之
    依據。
貳、實體部分
一、訊據被告黃上慶固不否認有於上開時間，駕駛上開貨車行經
    上開地點，惟矢口否認有何過失致死或肇事逃逸之犯行，辯
    稱：伊雖有開車行經上開地點，但伊行經該處時，並未曾見
    該處有何異狀，亦未見有人在現場指揮，伊並未駕車輾壓被
    害人黃正雄，且全然不知道有發生本案事故云云，其辯護人
    則為其辯護稱：1.證人林育如因害怕而轉頭故未親眼目睹輾
    壓過程，且當時視線非佳，證人陳柏元、林慧君是否確有目
    睹亦非無疑，又被告駕駛之上開貨車車輪均未有血跡反應，
    且未有被害人遺體或衣物跡證遺留被告上開貨車底盤，是依
    卷存事證，尚無從證明被告確有駕駛上開貨車輾壓被害人之
    行為；2.縱被告確曾輾壓過被害人，亦無從排除被害人於遭
    被告輾壓前已死亡之可能性，且於被告之後亦有其他不詳車
    輛輾壓過被害人，是被害人死亡之結果亦可能係遭其他後至
    車輛輾壓所致，自難以認定被害人之死亡與被告行為間確有
    因果關係；3.被告駕駛上開貨車之行為，已符合交通法規之
    要求，基於信賴原則，而無過失；4.被告並無輾壓死者，被
    害人死亡亦非被告行為所致，被告行為自不該當刑法第185
    條之4 之肇事逃逸罪云云。經查：
  (一)、被害人飲酒後於上開時間前某時許，騎乘車牌號碼H8M-83
      5 號重型機車，因不明原因擦撞安全島後受傷倒臥於上開
      地點等情，有道路交通事故現場圖、道路交通事故調查報
      告表（一）、（二）各1 紙、現場照片28張、屏東縣政府
      警察局道路交通事故當事人酒精測定紀錄表1 紙在卷足憑
      （見相驗卷第8 至10、22至36頁）。嗣被害人於上揭時間
      、地點，遭車輛輾壓後，受有頭部外傷併開放性頭骨骨折
      及重度腦損傷，致中樞衰竭而死亡等情，並經臺灣屏東地
      方法院檢察署檢察官督同法醫師相驗後送請法務部法醫研
      究所解剖鑑定無訛，並有相驗筆錄2 份、臺灣屏東地方法
      院檢察署檢驗報告書、法務部法醫研究所解剖報告書、鑑
      定報告書各1 份、臺灣屏東地方法院檢察署相驗屍體證明
      書1 紙、相驗與解剖照片28張存卷可參（見相驗卷第51
      、64、73至86、118 至120 、121 至126 、129 頁），被
      告對此部分事實亦均不爭執（見本院卷第20頁），是此部
      分事實自堪予認定。
  (二)、被告雖辯稱未有駕駛上開貨車輾壓被害人之行為云云，然
      查：
    1.證人即現場目擊者陳柏元於偵訊及本院審理時結稱：當日
      伊是騎機車載林慧君在最外側車道上突然發現1 輛大客車
      突然放慢車速並往外側車道行駛後，稍微暫停後來又駛離
      ，伊即見被害人腳部朝安全島，頭部朝車道中間，而以與
      安全島垂直之方向倒臥上開地點，當時被害人之頭部已沒
      有安全帽，頭部還是完整的沒有破裂，但自死者的頭部有
      流出一攤血跡，並自那攤血跡往外車道的方向有一長條狀
      之血跡。伊立即請林慧君撥打電話報警，結果林慧君在打
      電話報警並講完車禍地點時就看到車牌號碼D2-1496 號之
      自用小貨車經過死者，同時也聽到碰碰2 聲，及1 位女子
      之尖叫聲，該女子係見被害人倒臥該處後而暫停路邊，並
      指揮後方來車減速行駛之人，而該女子即為證人林育如。
      迨上開貨車經過後，被害人又遭另外2 輛車輛輾過等語在
      卷（見相驗卷第56、57頁，本院卷第72至74頁）；證人即
      目擊者林慧君於偵訊及本院審理時結稱：伊當日由陳柏元
      騎乘機車搭載而行經上開地點，伊所見事故情形，與陳柏
      元所見相同，當日是伊等前面有1 輛高雄客運之大客車突
      然減速往外側之慢車道行駛，伊等即剎車暫停，迨該大客
      車駛離時，即見被害人倒臥該處，伊等即撥打電話報警處
      理，伊離被害人約30、50公尺，有看到被害人頭部附近有
      血跡，之後伊有看到3 輛車輾過被害人並有聽到碰碰2 聲
      及女子之尖叫聲，其中1 輛為小貨車，另外2 輛是轎車等
      語綦詳（見相驗卷第56、57頁，本院卷第66至69頁）；證
      人林育如於偵訊及本院審理時結稱：伊當日駕駛車輛行經
      上開地點內側快車道時，因為當時的燈光沒有很亮，伊在
      很近的距離時看到有黑色物體在地上，伊開近後始發現係
      被害人以與分隔島是垂直之方向倒臥於該處，且被害人之
      頭部附近有血跡，但頭部仍係完整，僅有流血而已。伊即
      將車輛暫停路肩，並打電話報警，之後並改穿上紅色外套
      ，站在該路段之外側快車道與慢車道中間，揮動雙手請後
      面的來車注意，之後有幾輛車有注意到伊，並有停下來往
      旁邊閃過而未壓到被害人，伊記得後來被害人有被1 輛貨
      車輾過，後來還有1 輛轎車輾過死者等語明確（見偵卷第
      5 、6 頁，本院卷第69至72頁）。經核上揭證人證述情節
      均相符合，且上揭證人既經到庭具結作證，當知虛偽陳述
      有遭偽證罪追訴論罪風險，渠等應無甘冒此風險而設詞誣
      陷被告之理，且渠等均到庭由被告及辯護人行反對詰問，
      亦足以擔保渠等證言之憑信性，是上揭證人所述應堪採信
      。況查被告亦自承有駕駛上開貨車行經上開地點（見本院
      卷第20頁），亦核與證人陳柏元、林慧君上揭證述車牌號
      碼D2-1496 號之自用小貨車經過死者情節相符，並與上揭
      證人3 人上揭證述被害人係遭小貨車輾壓之情節無違，更
      顯證人3 人上揭證述，非渠等虛捏之詞，而可採信。綜上
      ，堪認被告確有於上揭時、地駕駛上開貨車輾壓倒臥於上
      開地點之被害人，且於被告輾壓被害人前，被害人之頭部
      尚完整無破裂，嗣被告輾壓被害人之後，始有其他車輛再
      陸續輾壓被害人之事實。
    2.經屏東縣政府警察局鑑識科警員將在上開貨車底盤內採得
      之血跡及疑似身體組織、毛髮等物，分別編號為：編號1
      轉移血跡棉棒1 支、編號2 疑似身體組織1 包、編號3 轉
      移血跡棉棒1 支、編號4 疑似身體組織、毛髮1 包、編號
      5 毛髮1 包、編號6 疑似身體組織1 包、編號7 轉移血跡
      棉棒1 支及在被害人身上採得之編號8 之心臟血（紗布）
      ，送請法務部法醫研究所鑑定比對後，認（一）編號8 被
      害人心臟血與編號1 轉移血跡棉棒、編號3 轉移血跡棉棒
      、編號4 疑似身體組織、毛髮、編號5 毛髮及編號6 疑似
      身體組織檢出之各項DNA 型別均相符，經法科學DNA 比對
      系統計算隨機相符頻率為3.48乘10之負21次方，因此研判
      6 者極可能來自同一人。另編號2 疑似身體組織與編號7
      轉移血跡棉棒因嚴重腐敗，未能檢出足資比對之DNA 。（
      二）編號2 疑似人身組織、編號4 疑似人體組織及編號6
      疑似人體組織經顯微鏡檢確定為人腦組織等情，有臺灣屏
      東地方法院檢察署98保管字第1414號扣押物品清單1 紙、
      屏東縣政府警察局98年8 月31日屏警鑑字第0980044960號
      函暨所附「黃正雄車禍死亡案」刑案現場勘察報告1 份暨
      所附刑案現場測繪圖、照片19張（照片編號32至50）、法
      務部法醫研究所98年12月4 日法醫理字第0980005308號函
      暨所附法務部法醫研究所STR DNA 型別鑑定結果表1 份存
      卷可證（見相驗卷第87、95至96、98頁、第106 頁反面至
      第111 頁、第113 頁，偵卷第13、14頁），可知被告駕駛
      之上開貨車底盤內採得之編號1 、編號3 、編號4 、編號
      5 、編號6 之跡證，均為被害人血跡、身體組織、毛髮，
      且其中編號4 、編號6 之跡證，則均屬被害人之腦部組織
      ，至編號2 之疑似身體組織雖因嚴重腐敗而無從檢測其之
      DNA ，然該物確為人腦組織則可確定，並參酌近處採得之
      編號1 血跡確為被害人之血液，應足堪認編號2 之跡證，
      亦屬被害人之腦部組織。衡情倘被告未曾輾壓過被害人之
      身體，則何以在被告上開貨車底盤處竟可採得被害人之血
      跡、身體組織、毛髮等物，足見被告駕駛之上開貨車，確
      有輾壓過被害人身體之事實，此益證上揭證人所言屬實。
    3.徵之上開貨車之右前車輪工字樑三角架（下）發現大片血
      跡及部分組織，亦經臺灣屏東地方法院檢察署檢察官勘驗
      被告駕駛之上開貨車後查明無誤，並製有勘驗筆錄1 份附
      卷可稽（見相驗卷第70、71頁），且於該處採得之編號2
      跡證為被害人之腦部組織，已說明如前，堪認被告上開貨
      車確有輾壓倒臥上開地點之被害人，且該車右前輪工字樑
      三角架確有直接撞擊黃正雄之頭部。
    4.雖上揭證人3 人於本院審理時雖均結稱：渠等不記得第1
      輛輾過被害人之車輛是否為貨車等語，然查被告駕駛上開
      貨車輾壓被害人之後，始陸續有其他轎車輾壓被害人等情
      ，業據上揭證人3 人於偵查中結證屬實，已敘明如前，徵
      之證人3 人於100 年3 月17日於本院證述時距本案案發之
      時已逾1 年6 月，而證人陳柏元、林慧君於案發隔日之98
      年7 月31日即接受檢察官訊問，證人林育如則於98年11月
      19日接受檢察官訊問，均較本院審理時接近本案案發時間
      ，且上揭證人證述時亦均經合法具結，衡之人之記憶恆常
      隨時間經過而逐漸淡忘，是上揭證人3 人於本院證述時已
      難記憶輾壓被告車輛之先後次序，尚與常情無違，自應以
      渠等於偵訊時之上揭證述情節較為可採，併此敘明。
    5.綜上，被告辯稱並未駕車輾壓被害人云云，顯然無稽。
  (三)、辯護人雖為被告辯稱依卷存事證，尚無從證明被告確有駕
      駛上開貨車輾壓被害人之行為云云。惟查：證人林育如於
      本院審理時結稱：伊看到輾過被害人之車輛是行駛在被害
      人倒臥之車道上，等到車子靠近時，伊回頭不敢看，聽到
      2 聲碰碰聲後，回頭再看該車輛，仍亦繼續往前開在同一
      車道上，伊看到被害人身體有移動位置是第1 輛車子輾過
      時等語在卷（見本院卷第70頁反面、第72頁），是雖證人
      林育如未目睹被告輾壓被害人瞬間之情形，然審之輾壓被
      害人之車輛始終在同一車道上行駛，且證人亦有聽聞撞擊
      之聲響，復被害人之身體於該車輛經過後，確有移動位置
      等客觀情形，當足認定被告駕駛之上開貨車確有輾壓被害
      人身體之情事。次查，本件查獲情形係由證人陳柏元記錄
      被告駕駛之上開貨車車牌號碼後而循線查獲等情，業據證
      人陳柏元證述如前，是既證人陳柏元、林慧君於當時可清
      楚記憶被告上開貨車車牌號碼，顯見證人陳柏元、林慧君
      當時確可看見被告上開貨車車牌，堪認證人並未有因視線
      不佳而無從查見被告駕車輾壓被害人之情。至辯護人所稱
      被告上開貨車車輪未有血跡反應或未有被害人遺體或衣物
      遺留被告上開貨車底盤，是無從認定被告有駕駛上開貨車
      輾壓被害人云云，惟查被告上開貨車底盤已採得被害人之
      血跡、身體組織、毛髮等情，已如前述，辯護意旨顯與事
      實不符；又被害人遭被告上開車輛輾壓後會於何處遺留如
      何之跡證，牽涉被告之行車速度、被害人遭輾壓之部位、
      力道、角度等客觀情狀，非可一概而論，並無所謂必然須
      於何處遺留如何之跡證可言，是縱被告上開貨車車輪未有
      血跡反應，亦無妨該車輾壓被害人之事實，辯護人上揭所
      辯，均屬自行臆測之詞，洵屬無據，尚難採信。
  (四)、辯護人又為被告辯護稱：被告駕駛上開貨車之行為，已符
      合交通法規之要求，基於信賴原則，應無過失云云。惟查
      ：
    1.道路發生臨時障礙，應減速慢行，作隨時停車之準備；汽
      車行駛時，駕駛人應注意車前狀況，並隨時採取必要之安
      全措施，道路交通安全規則第93條第1 項第2 款、第94條
      第3 項分別定有明文。查被告既考領有中華民國交通部製
      發汽車駕駛執照，有該執照影本附卷可考（見相驗卷第19
      頁），對上開規定當知之甚詳，應予注意。又當時天候晴
      、夜間有照明、道路為柏油路面且乾燥、無缺陷、視距良
      好等情，有上開道路交通事故調查報告表（一）在卷可考
      （見相驗卷第9 頁），顯見依當時情況，並無不能注意之
      情事。另依證人陳柏元、林慧君上開證述，可知於證人陳
      柏元、林慧君發現被害人倒臥上開地點前，曾有1 輛大客
      車亦行經該處，且往外側車道行駛，而未輾壓被害人，顯
      見該大客車駕駛有發現被害人倒臥該處。再據證人林育如
      上開證述，亦可知證人林育如駕駛車輛行經被告倒臥之上
      開地點時，有發現被害人倒臥該處。復查證人林育如於本
      院審理時結稱：伊當時有換穿紅色外套，站立於外側快車
      道與慢車道中間處，揮手向內側快車道之車輛示意，有幾
      輛車有看到就馬上從內側快車道開到外側快車道，安全通
      過現場而未輾壓被害人等語（見本院卷第71頁反面），亦
      核與證人林慧君於本院審理時結稱：第1 輛車輾過被害人
      之前有其他車輛行經上開地點，但沒有碰到倒臥上開地點
      之被害人等語（見本院卷69頁），證人陳柏元於本院審理
      時結稱：證人林育如有在現場揮手等語相符（見本院卷第
      73 頁 反面、第74頁），可知於被告行經上開地點前，已
      有其他車輛行經該處，且該等駕駛者均有見證人林育如站
      立於該處外側快車道與慢車道中間處揮手提醒，而發現被
      害人倒臥該處，審之上開車輛之駕駛者及證人林育如行經
      該處之客觀情狀與被告尚無明顯相異之處，既渠等均可發
      現上情而加以閃避，益證被告當時並無不能注意之情。而
      被告於本院準備程序及審理時自承伊開車行經上開地點時
      ，未見任何事故，亦未見有人倒於該處，或有人於該處指
      揮等語（見本院卷第20、78頁），可知被告行經上開地點
      ，未發現被害人倒臥上開地點，亦未發現證人林育如於該
      處外側快車道與慢車道中間處，揮手提醒來車，顯見被告
      疏未注意其車前該路段已有被害人倒臥該處而生道路障礙
      ，並有證人林育如站立於該處外側快車道與慢車道中間提
      醒來車之情，況被告行經該處時尚有證人林育如在現場揮
      手提醒來車，被告自應較證人林育如有更大之可能性發現
      被害人倒臥上開地點，益顯被告疏未注意之情。另徵被告
      於本院準備程序及審理時供承：伊是很順的開過去等語（
      見本院卷第20、78頁），亦核與證人林慧君於本院審理時
      結稱：伊看到輾過被害人之車輛均未停下來等，證人林育
      如於本院審理時結稱：伊看到輾過被害人之車輛輾過被害
      人時均未減速等語相符（見本院卷第68頁反面、第71 頁
      ），可知被告駕駛上開車輛行經上開地點時未有減速或採
      取任何必要之安全措施。綜上，被告疏未注意其車前已有
      被害人倒臥該處而生臨時障礙之狀況，而仍維持原車速，
      未減速慢行，作隨時停車之準備，又未採取任何必要之安
      全措施，致駕車輾壓過被害人，其駕駛行為自有過失甚明
      。
    2.汽車駕駛人對於防止危險發生之相關交通法令之規定，業
      已遵守，並盡相當之注意義務，以防止危險發生，始可信
      賴他人亦能遵守交通規則並盡同等注意義務。若因此而發
      生交通事故，方得以信賴原則為由免除過失責任，最高法
      院著有84年台上字第5360號判例可資參照。經查本件被害
      人倒臥上開地點之情形，於被告行經上開地點前已然發生
      ，業如前述，足見本案並非突發事件，被告應有充足之時
      間可採取適當之措施，以避免本案事故之發生，且被告於
      道路發生臨時障礙時，未減速慢行，作隨時停車之準備；
      於汽車行駛時，未注意車前狀況，並隨時採取必要之安全
      措施，而未遵守道路交通安全規則第93條第1 項第2 款、
      第94條第3 項規定之情，均已說明如前，是難認被告業已
      遵守相關交通法令之規定；復查於被告行經該處前之車輛
      駕駛人均有注意及被害人倒臥該處而可避免輾壓過被害人
      等情，已敘明在明，據此亦難認被告已有盡相當之注意義
      務，揆之上揭判例要旨，被告自無從主張基於信賴原則而
      免除過失責任自明，辯護人上揭辯稱，尚於法無據。
    3.本案雖初經臺灣省高屏澎區車輛行車事故鑑定委員會鑑定
      ，認被告駕駛小貨車直行，無肇事因素等語，有該鑑定委
      員會鑑定意見書1 份附卷供參（見偵卷第30、31頁），惟
      本案既經臺灣省車輛行車事故覆議鑑定委員會覆議，並認
      第二階段（黃上慶小貨車輾壓已倒地之黃正雄人體部分）
      ：本會因為：１、肇事地照明視線情形２、黃上慶小貨車
      前車燈照明遠近及肇事前行駛速度情形３、黃正雄人體倒
      臥與黃上慶小貨車駛至之時機等跡證不明，致無法研判確
      認：黃正雄人體倒臥車道內之情形，黃上慶是否能預為發
      現、判斷並採取有效之安全措施？故無法釐清黃上慶之肇
      事責任等語，有該覆議鑑定委員會99年2 月11日覆議字09
      96200578號函2 紙在卷可稽（見偵卷第50、51頁），則上
      揭臺灣省高屏澎區車輛行事故鑑定委員會鑑定意見，當無
      從據為被告有利之認定自明，附此敘明。
   (五)、辯護人另為被告辯稱：縱被告有輾壓被害人，亦難證明
       被告之輾壓行為與被害人之死亡結果間有因果關係云云
       。惟查：刑法上之過失，其過失行為與結果間，在客觀
       上有相當因果關係始得成立。所謂相當因果關係，係指
       依經驗法則，綜合行為當時所存在之一切事實，為客觀
       之事後審查，認為在一般情形下，有此環境、有此行為
       之同一條件，均可發生同一之結果者，則該條件即為發
       生結果之相當條件，行為與結果即有相當之因果關係。
       反之，若在一般情形下，有此同一條件存在，而依客觀
       之審查，認為不必皆發生此結果者，則該條件與結果不
       相當，不過為偶然之事實而已，其行為與結果間即無相
       當因果關係，最高法院76年台上字第192 號判例揭示甚
       明。首查，經本院函詢法務部法醫研究所，據覆略稱：
       (一)本案被害人頭部開放性、粉碎性骨折、左前臂撕裂傷
       、兩小腿開放性脛骨骨折、右側第二至第十一肋骨後側
       骨折及軀幹多處大面積刮擦傷和擦傷等均屬車禍時遭車
       輛輾壓所造成。(二)頭部之開放性、粉碎性骨折不可能是
       死者自摔撞擊分隔島所致。(三)被害人身上有多處輾壓創
       傷附近軟組織具明顯出血，故研判自摔後輾壓前應尚存
       生命徵候，並未立即短時內間死亡等語，有該所法醫理
       字第0990005263號函1 紙附卷可證（見本院卷第35頁）
       ，足認被害人於遭被告輾壓前，尚未死亡。次查，被告
       於上揭時、地駕駛上開貨車輾壓倒臥於上開地點之被害
       人前，被害人之頭部尚完整無破裂，且於被告輾壓被害
       人之後，始有其他車輛再陸續輾壓被害人等情，業已敘
       明在前，且徵之證人林慧君、陳柏元、林育如於行經上
       開地點發現被害人倒臥該處前，均未見何不尋常事項乙
       節，亦據證人林慧君於本院審理結稱：伊看到被害人倒
       臥上開地點前，均未看到不尋常之碰撞及任何不尋常之
       聲響等語在卷，核與證人林育如於本院審理時結稱：伊
       看到被害人倒臥上開路段之前，均未看或聽到任何不尋
       常之事等語，證人陳柏元於本院審理時結稱：伊到達上
       開地點前，均未聽到任何不尋常之聲響等語均相符（分
       見本院第66頁反面、第69頁反面、第72頁反面），綜合
       上情，堪認被告駕駛之上開貨車確為首輛輾壓被害人之
       車輛無疑。又徵以被告上開貨車底盤採集之編號2 、4
       、6 身體組織，確為被害人之腦部組織等情，亦已說明
       如前，衡以人腦為身體之重要器官，若非頭部有破裂之
       損傷情形，腦部組織自無外露之可能，而既在被告上開
       貨車底盤可採集到被害人腦部組織，自足認被告上開貨
       車輾壓被害人時，確有造成被害人頭部破裂，是被害人
       受有頭部外傷併開放性頭骨骨折及重度腦損傷之傷勢，
       應係被告駕駛上開貨車輾壓且該車右前輪工字樑三角架
       直接撞擊被害人之頭部所致，洵無疑義，既被告駕駛之
       上開貨車係首輛輾壓被害人之車輛，且造成上揭傷害，
       衡以上開傷勢已致被害人頭部破洞、扭曲變形，觀諸卷
       附解剖照片7 張自明（見相驗卷第73、75、82、83頁）
       ，可知被害人之傷害已然嚴重，在一般情形下確可發生
       被害人死亡之結果，故被害人因上揭傷勢導致中樞衰竭
       而當場死亡之結果，與被告上開過失行為間，具有相當
       因果關係存在，亦屬明確。又被告上開過失行為致被害
       人死亡等情，業經認定如前，自可排除被害人係遭被告
       之後來車輾壓後始死亡之可能，是辯護人上開所辯，亦
       難採信。至上開法務部法醫研究所函文雖亦同時載明「
       另外，有關來函所云『完全排除係於被告行經後之第二
       部自小客車撞擊所致』部分，因鑑定人無充分資料可研
       判，故歉難答覆」等文字，僅係說明就所詢事項無從回
       覆之意，尚非可憑之認定被害人係遭被告後之來車輾壓
       始死亡，附此敘明。
（五）被告辯以不知道發生本案事故云云，辯護人則為其辯護稱
      被告並無輾壓死者，被害人死亡亦非被告行為所致，被告
      行為自不該當刑法第185 條之4 之肇事逃逸罪云云。惟查
      ：
    1.被告駕駛上開車輛行經上開地點輾壓被害人之行為，確有
      過失，並與被害人死亡間具相當因果關係等情，已說明如
      前，其自有肇事行為無訛。另被告於前揭時、地駕車碾壓
      被害人，致被害人死亡後，未停車下車查看，亦未停留現
      場等待警方處理，或施以必要之救護，繼續駕駛上開車輛
      往車城方向行駛等情，亦經證人林慧君於本院審理時結稱
      ：伊看到輾過被害人之車輛都沒有停下來，伊印象中小貨
      車輾過被害人後沒有停下來，就是直接開走等語（見本院
      卷第68頁反面、第69頁），核與證人林育於偵訊時結稱：
      伊記得死者是被1 輛貨車輾過，伊不敢看後把頭轉過，有
      聽到車子輾過去的聲音很大聲，伊再把頭轉回去時，該貨
      車車速很快得開走等語（見偵卷第6 頁），並有道路交通
      事故現場圖1 紙存卷供參（見相驗卷第8 頁），是被告駕
      駛上開車輛肇事後逃逸之情，亦堪認定。況被告亦自承伊
      是很順的開過上開地點等語（見本院卷第78頁），益證上
      揭證人證述被告未有停車查看等情節與事實相符，而可採
      信。
    2.駕駛人有無逃逸之故意，應就客觀事實判斷，如駕駛人對
      於危險之發生有所認識，明知已發生車禍，或知悉車禍有
      使人受傷害或死亡之可能，竟未下車察看，仍駕車離去，
      即可認定有肇事逃逸之犯意，亦即對於駕駛動力交通工具
      肇事致人死傷之事實，駕駛人已有所認識，並進而決意擅
      自逃離肇事現場之主觀心態，具有此項故意之犯意，即符
      合肇事逃逸罪之構成要件。再者，汽車駕駛人駕駛汽車肇
      事致人受傷或死亡者，應即採取救護措施及依規定處置，
      並通知警察機關處理，不得任意移動肇事汽車及現場痕跡
      證據，道路交通管理處罰條例第62條第3 項前段定有明文
      。而刑法第185 條之4 之肇事逃逸罪，以處罰肇事後逃逸
      之駕駛人為目的，俾促使駕駛人於肇事後能對被害人即時
      救護，以減少死傷，最高法院92年度台上字第6541號判決
      可參資照。查證人林慧君於於本院審理時結稱：伊站離被
      害人倒臥處約30至50公尺，伊有聽到2 聲碰碰之聲音，因
      此可以確定車子有輾壓過去，亦有聽到女生之尖叫聲等語
      （見本院卷第67頁）；證人陳柏元於偵訊時結稱：伊在被
      告駕駛之上開車輛經過時，有聽到「波、波」2 聲，及1
      位女生之尖叫聲等語，於本院審理時結稱：伊沒有看到輾
      過被害人之經過，伊只有聽到聲音，伊是聽到聲音後判斷
      車輛有輾壓被害人等語（分見相驗卷第57頁，本院卷第74
      頁）；證人林育如於偵訊時結稱：伊換穿紅色外套站在機
      車道與外側車道提醒來車注意，有1 台貨車行經上開地點
      ，因伊不敢看該貨車輾過被害人之情形，即轉頭避開，後
      來伊聽到車子輾過去之聲音很大聲等語，於本院審理時結
      稱：伊在輾壓被害人之車輛靠近時，伊不敢直視所以轉頭
      ，有聽到碰碰2 聲等語（見本院卷第70頁反面），互核上
      揭證人3 人證述，可知被害人於遭被告駕駛之上開車輛輾
      壓時，有產生碰撞輾壓之聲響，且該聲響之音量之大，連
      站立於距被害人30至50公尺遠之證人林慧君均可清楚聽聞
      ，另查上開地點處附近均無何商家、住戶，有上揭現場照
      片1 張及屏東縣政府警察局現場堪察照片3 張卷附足證（
      見相驗卷第26頁、第111 頁反面、第112 頁），且衡本案
      事故發生之時間為夜間11時30分許，堪信本案事故發生時
      ，現場應極為寧靜，是被告輾壓被害人所生之聲響，於現
      場之證人林慧君、陳柏元、林育如既均有聽聞，審之被告
      為肇事者，且輾壓所生聲響亦為其造成，堪認被告當亦可
      清楚聽聞其輾壓被害人時所產生之碰撞聲響，是其對於駕
      車輾壓被害人之情，自當有所知悉。且被告駕駛上開貨車
      輾壓被害人等情，已說明如前，參諸被告所駕駛之上開車
      輛為自用小貨車，底盤高度與一般自用小客車無異，觀之
      卷附該貨車照片10及屏東縣政府警察局採證照片3 張自明
      （見相驗卷第40至44頁、第106 頁反面、第107 頁），堪
      認被告駕駛上開貨車輾壓被害人時，應會產生相當之顛簸
      異常情形，足信被告應可查覺其駕駛車輾壓被害人之事。
      再衡之一般人若遭車輛輾壓，將因此受有輕、重不等傷害
      甚死亡之情，被告既已知悉其駕車輾壓被害人，卻未當場
      停留現場對被害人施以必要扶助、或報警處理等，而駕車
      駛離現場，其主觀上具有肇事逃逸之故意，至為灼然。況
      衡以一般駕駛人於駕車途中發現車輛碰撞、輾壓過物體，
      通常均會停車檢視車輛受損情形，並查看確認所撞擊、碾
      壓之物品為何，被告卻捨此不為，益彰顯其畏罪而逃逸之
      心態。是被告辯稱其不知壓到被害人，並無肇事逃逸之故
      意云云，顯為事後卸責之詞，洵不足採。
（五）綜上，被告駕駛上開車輛行經上開地點時輾壓被害人，確
      有過失，且被害人死亡與被告之過失行為間亦有相當因果
      關係，嗣於肇事致被害人死亡後，駕車逃離現場等犯行，
      均堪予認定，被告及其辯護人上揭所辯，均難謂有理，本
      案事證明確，應依法論科。
二、核被告所為，係犯刑法第276 條第1 項之過失致人於死罪，
    及同法第185 條之4 之駕車肇事逃逸罪。又被告所犯上開過
    失致人於死罪與駕車肇事逃逸罪2 罪間，犯意各別，行為互
    殊，應予分論處罰。爰審酌被告過失行為造成被害人死亡，
    犯罪所生損害非微，復於肇事後逃逸，棄被害人於不顧，毫
    無尊重他人生命、身體之觀念，迄今未能與被害人家屬達成
    和解，求得諒解，於本院審理時亦未見悔意，難謂犯罪後之
    態度良好，兼衡其品行、智識程度、過失程度等一切情狀，
    分別量處如主文所示之刑，並定應執行之刑。
據上論斷，應依刑事訴訟法第299 條第1 項前段、刑法第185 條
之4 、第276 條第1 項、第51條第5 款，刑法施行法第1 條之1
，判決如主文。
本案經檢察官陳立興到庭執行職務。
中    華    民    國    100    年    3    月    31    日
                  交通法庭  審判長法  官  林家聖
                                  法  官  劉怡孜
                                  法  官  黃柏霖
以上正本證明與原本無異。
如不服本判決應於收受判決後10日內向本院提出上訴書狀，並應
敘述具體理由；其未敘述上訴理由者，應於上訴期間屆滿後20日
內向本院補提理由書（均須按他造當事人之人數附繕本）「切勿
逕送上級法院」。
中    華    民    國   100    年    3     月    31    日
                                  書記官  史安琪
附錄本案論罪科刑法條：刑法第185條之4、第276條第2項。
中華民國刑法第185條之4
（肇事遺棄罪）
駕駛動力交通工具肇事，致人死傷而逃逸者，處 6 月以上 5 年
以下有期徒刑。
中華民國刑法第276條
（過失致死罪）
因過失致人於死者，處 2 年以下有期徒刑、拘役或 2 千元以下
罰金。
從事業務之人，因業務上之過失犯前項之罪者，處 5 年以下有
期徒刑或拘役，得併科 3 千元以下罰金。